臺灣雲林地方法院民事裁定
111年度監宣字第170號
聲  請  人  劉○○ 

相  對  人  劉○○  
上列聲請人聲請對相對人為監護宣告事件，本院裁定如下：
    主  文
宣告丙○○（男、民國00年0 月0 日生、國民身份證統一編號：Z0
00000000號）為受輔助宣告之人。
選定乙○○（男、民國00年00月00日生、國民身份證統一編號：Z0
00000000號）為受輔助宣告人之輔助人。
聲請費用新臺幣壹仟元由受輔助宣告之人負擔。
    理  由
一、本件聲請意旨如下：聲請人乙○○為相對人之父，相對人於民
    國（下同）109 年7 月2 日經鑑定為中度身心障礙，致不能
    為意思表示或受意思表示，或不能辨識其意思表示之效果，
    為此依民法第14條、第1110條、第1111條及家事事件法第16
    4 條規定，聲請對相對人為監護之宣告等語。
二、法院對於監護之聲請，認為未達民法第14條第1 項之程度者
    ，得依民法第15條之1 第1 項之規定，為輔助之宣告，民法
    第14條第3 項定有明文；法院對於監護宣告之聲請，認為未
    達應受監護宣告之程度，而有輔助宣告之原因者，得依聲請
    或依職權以裁定為輔助之宣告，亦為家事事件法第174 條第
    1 項所明定。其次，對於因精神障礙或其他心智缺陷，致其
    為意思表示或受意思表示，或辨識其意思表示效果之能力，
    顯有不足者，法院得因本人、配偶、四親等內之親屬、最近
    一年有同居事實之其他親屬、檢察官、主管機關或社會福利
    機構之聲請，為輔助之宣告；受輔助宣告之人，應置輔助人
    ，民法第15條之1 第1 項、第1113條之1 第1 項亦定有明文
    。依民法第1113條之1 第2 項準用同法第1111條之1 規定，
    法院選定輔助人時，應依受輔助宣告之人之最佳利益，優先
    考量受輔助宣告之人之意見，審酌一切情狀，並注意下列事
    項：㈠受輔助宣告之人之身心狀態與生活及財產狀況。㈡受輔
    助宣告之人與其配偶、子女或其他共同生活之人間之情感狀
    況。㈢輔助人之職業、經歷、意見及其與受輔助宣告之人之
    利害關係。㈣法人為輔助人時，其事業之種類與內容，法人
    及其代表人與受輔助宣告之人之利害關係。
三、依據本院調查結果：
　㈠聲請人前述的主張，雖然已有提出親屬系統表、戶籍謄本、
    聲請人之國民身分證影本、相對人之中華民國身心障礙證明
    、全國財產稅總歸戶財產查詢清單、110 年度綜合所得稅各
    類所得資料清單等件可以證明，然而本院法官在鑑定人即天
    主教若瑟醫療財團法人若瑟醫院（下稱若瑟醫院）葉恩琪醫
    師前就應受監護宣告之人之精神或心智狀況訊問時，雖然對
    於詢問自己的姓名、鑑定在場親人之身分、有無手機等等問
    題均未回答，但是可以以點頭或搖頭作出回應以正確辨識所
    提示物品之名稱，例如提示手機或新臺幣1,000 元時，對於
    「還是手機嗎」、「是錢嗎」等問題會以點頭作為肯定之回
    應，對於「是紙嗎」之問題則以搖頭作為否定之回應，也知
    道手機、新臺幣1,000 元的功能與用途，又例如對於「手機
    是拿來打人嗎」或「錢要拿來燒的嗎」等問題會以搖頭作為
    否定之回應，對於「手機是拿來打電話的嗎」、「錢要拿來
    買東西的嗎」等問題則以點頭作為肯定之回應，又對於鑑定
    人葉恩琪醫師所詢問的年齡雖然未回答，但是就詢問在場親
    人及在場人數，對於「是爸爸嗎」之問題可以以點頭為肯定
    之回應，也可以依照指示比出在場人數。又依據鑑定人葉恩
    琪醫師出具鑑定報告記載：相對人是18歲未婚男性，高中特
    教班畢業，與家人同住，目前為○○○○○○○○○○○○○○協會學員，
    個案自幼因語言及動作發展遲緩，於若瑟醫院接受聯合發展
    評估，診斷有雙邊腦性麻痺接受復健至國小畢業，國中曾接
    受雙腳內八手術，國小至高中就讀特教班，國三曾因升學壓
    力出現憂鬱症狀，高二高三曾有兩次拒學睡眠增多的情形，
    也有一陣子顯得較活潑。約於國三開始於嘉義基督教醫院身
    心內科門診治療至今，根據雲端藥歷其診斷碼為F31.32雙向
    情感疾患，鬱型，有開立抗憂鬱藥，個案平時可獨立處理個
    人衛生，在家能口頭表達需求，偶有簡短聊天對話，對於陣
    頭有較強興趣，但在外不會表達需求，偶而因此有失禁情形
    ，在協會不說話，數數緩慢，不會自行購物，過去於若瑟醫
    院小兒神經科接受身心障礙鑑定，領有中度智能障礙手冊，
    於111 年8 月5 日由案父陪同至若瑟醫院身心內科門診，意
    識清醒，態度順從，注意力尚可，情緒焦慮，無口語，無法
    測知其思考內容，無幻覺表現，眼神接觸正常，有社交微笑
    ，可用手指辨識鈔票面額，需要提示才能比較金額大小，可
    以手指圈或叉來回答是非題，當醫師提出不合理合約，或要
    求簽名時，會拒絕，但無法進一步確認其決策理由，於111 
    年8 月31日鑑定當日表現跟門診的表現相符，根據以上評估
    ，個案符合有⒈中度智能不足；⒉疑似雙向情感疾患；⒊疑似
    選擇性緘默症，鑑定結論為相對人狀況已達因精神障礙或其
    他心智缺陷，致其為意思表示或受意思表示，或辨識其意思
    表示效果之能力顯有不足，而建議為輔助宣告等語，有精神
    鑑定報告書1 份在卷可以查證。本院審酌前述各種情形，認
    定相對人非完全不能為意思表示或受意思表示，或不能辨識
    其意思表示之效果，實未達應受監護宣告之程度，僅是前述
    的能力顯有不足，而有受輔助之必要，又相對人為93年1 月
    9 日出生，現年雖為18歲之未成年人，但是依據110 年1 月
    13日總統令修正公布之民法第12條規定：「滿18歲為成年」
    ，該規定並自112 年1 月1 日施行生效，施行日期在即，因
    此，本院依職權以裁定為輔助之宣告。
  ㈡關於輔助人人選部分，本院審酌聲請人乙○○為受輔助宣告人
    之父親，以及受輔助宣告之人尚有母親甲○○、姐姐○○○之最
    近親屬，有親屬系統表、戶籍謄本附卷可以證明，並且考量
    聲請人乙○○有意願擔任受輔助宣告之人丙○○之輔助人，其他
    最近親屬即受輔助宣告人之母親甲○○也同意聲請人乙○○擔任
    受輔助宣告人之輔助人，有同意書1 份在卷可以查證，而受
    輔助宣告人之姐姐○○○係91年8 月29日出生，於111 年7 月7
     日本件聲請時尚未成年等等情況，認為聲請人乙○○應有輔
    助受輔助宣告人的能力，並適合擔任輔助人這個職務，所以
    由聲請人乙○○擔任輔助人，符合受輔助宣告之人丙○○的最佳
    利益，因此本院依據上述規定，選定聲請人乙○○為受輔助宣
    告之人丙○○之輔助人。　
四、依家事事件法第177 條第2 項、第164 條第2 項，裁定如主
    文。
中　　華　　民　　國　　111 　年　　8 　　月　　31　　日
                    家事法庭    法  官  潘雅惠
以上正本係照原本作成。
如不服本裁定應於送達後10日內向本院提出抗告狀，並繳納抗告
費新臺幣1,000 元。
中　　華　　民　　國　　111 　年　　8 　　月　　31　　日
                                書記官  鄭伊純